---
title: 'STA212 : Devoir : aspects pratiques'
author: "Eltarr, Durand"
date: "09/05/2020"
output:
  html_document:
    df_print: paged
---

```{r setup, include=FALSE}
knitr::opts_chunk$set(echo = TRUE)
```
# Arbre de décision unique

```{r}
setwd('/home/lokmen/Documents/ENSTA/STAT/STA212/STA212DM')
rm(list = objects())
graphics.off()
OJ=read.csv("oj.csv", header = TRUE)
#View(OJ)
```

On regarde la nature de nos données. On a 1070 observations pour 18 variables différentes. Les variables categorielles sont $\texttt{Purchase}$ qui admet deux niveaux, et $\texttt{Store 7}$ qui admet aussi deux niveaux. Les autres sont numériques.
```{r}
str(OJ) 
```

## Analyse Univariée et Bivariée
On procéde à une analyse univariée des variables. On se sert de la description des variables ainsi que des commandes $\texttt{summary}$, $\texttt{plot}$ et $\texttt{table}$.

Par exemple, on peut voir que les variables $\texttt{SpecialCH}$ et $\texttt{SpecialMM}$ prennent seulement les valeurs 0 et 1.
```{r}
table(OJ$SpecialCH)
plot(OJ$SpecialCH)
```

```{r}
table(OJ$SpecialMM)
plot(OJ$SpecialMM)
```
De la même manière $\texttt{STORE}$ ne prend que les valeurs entre 0 et 4.
```{r}
table(OJ$STORE)
plot(OJ$STORE)
```

On préfère alors les transformer en variables catégorielles:

```{r}
OJ$SpecialMM <- as.factor(OJ$SpecialMM)
OJ$SpecialCH <- as.factor(OJ$SpecialCH)
OJ$STORE <- as.factor(OJ$STORE+1) ## On préfère avoir des valeurs entre 1 et 5.
```

Ensuite, on voit que la variable $\texttt{PriceDiff}$ est une combinaison des deux variables $\texttt{SalePriceMM}$ et $\texttt{SalePriceCH}$. On décide alors de la retrouver.

```{r}
OJ <- subset(OJ, select=-PriceDiff)
```
